臺灣臺中地方法院刑事判決　　　　　　　　　　　九十三年度重訴字第二五四六號
　　公　訴　人　臺灣臺中地方法院檢察署檢察官
　　被　　　告　甲○○
　　指定辯護人　本院公設辯護人　乙○○
右列被告因違反槍砲彈藥刀械管制條例案件，經檢察官提起公訴（九十三年度偵字第
一七七七號），本院判決如左：
    主  文
甲○○未經許可持有空氣槍，處有期徒刑貳年，併科罰金新臺幣拾萬元，罰金如易服
勞役，以新臺幣玖佰元即銀元參佰元折算壹日。扣案之空氣槍壹支（槍枝管制編號：
0000000000號）及鋼瓶肆拾伍支均沒收。
    事  實
一、甲○○前於民國（下同）九十年間因違反臺灣地區與大陸地區人民關係條例案件
    ，經本院判處拘役三十日確定，於九十年八月十四日執行完畢（未構成累犯）。
    其係臺中市○○路○段九十號梅桂檳榔攤之負責人，於九十二年九月間，在上址
    檳榔攤內，收受綽號「阿宏」之成年男子（真實姓名年籍不詳）所交付之具殺傷
    力之空氣槍一支及供做發射動力之裝有二氧化碳之鋼瓶五十二支，做為其借款新
    臺幣（下同）七千元予「阿宏」之抵押，而持有之。嗣於九十三年一月十日二十
    二時許，在上址檳榔攤內為警查獲，並扣得其持有之空氣槍一支（槍枝管制編號
    0000000000號）及鋼瓶五十二支（其中五支為空瓶；起訴書誤載查獲
    鋼瓶為五十一支）。
二、案經臺中市警察局第一分局報請臺灣臺中地方法院檢察署檢察官偵查起訴。
    理  由
一、本案證據能力部分
    指定辯護人指稱：本件秘密證人Ａ１之警詢筆錄無證據能力等語。按被告以外之
    人於審判外之言詞或書面陳述，除法律有規定者外，不得作為證據，刑事訴訟法
    第一百五十九條第一項定有明文；再按被告以外之人於檢察事務官、司法警察官
    或司法警察調查中所為之陳述，與審判中不符時，其先前之陳述具有較可信之特
    別情況，且為證明犯罪事實存否所必要者，得為證據，刑事訴訟法第一百五十九
    條之二亦有明文。查本件秘密證人Ａ１之警詢筆錄係於審判外之言詞陳述，復未
    於審判中到庭陳述，無證據證明其警詢之先前陳述具有較可信之特別情況，再參
    以其警詢筆錄中並未指證論及被告持有本件扣案之空氣槍，而係指稱：綽號「阿
    宗」從身上拿出一把，告訴小王說這是臺灣製造的貝瑞塔型式九０手槍，如果要
    別種型式的也有，但須要事先訂貨，又說他有認識改造工廠，每把手槍要三萬元
    ，可附六發子彈云云，依其供述內容，既無從得證上開手槍是否具殺傷力，是否
    為槍砲彈藥刀械管制條例所管制之槍枝，且均未言及本件起訴事實所查獲之空氣
    槍，是其警詢證詞非證明犯罪事實存否所必要，亦無再予傳喚之必要。從而，秘
    密證人Ａ１之警詢筆錄與刑事訴訟法第一百五十九條之二得為證據之要件不符，
    依刑事訴訟法第一百五十九條第一項規定，應認該秘密證人Ａ１之警詢筆錄無證
    據能力。
二、訊據被告甲○○對於右揭未經許可持有空氣槍之犯行於偵訊及本院均坦承不諱，
    復有具殺傷力之空氣槍一支及裝有二氧化碳之鋼瓶五十二支（含空瓶七支，其中
    五支送驗時為空瓶，另二支鑑驗時使用後為空瓶，現餘四十五支）扣案可稽，再
    上開空氣槍與鋼瓶經送驗結果，認：送鑑空氣槍係玩具空氣長槍，以小型二氧化
    碳之高壓鋼瓶內之氣體為發射動力，經試射，其發射物之單位面積動能分別高達
    每平方公分四十五、四十四及四十三焦耳；依日本科學警察研究所之研究成果，
    彈丸單位面積動能達每平方公分二十焦耳，則足以入人體皮肉層。送鑑瓦斯鋼瓶
    五十一個，均係小型二氧化碳高壓鋼瓶等語，亦有內政部警政署刑事警察局九十
    三年二月十八日刑鑑字第Ｚ000000000號鑑驗通知書附卷可稽，足認被
    告自白與事實相符。公訴人雖再聲請傳喚秘密證人Ａ１云云，惟本件事證已明，
    證人Ａ１無傳喚必要，已如前述，是此部分之聲請駁回。事證明確，被告右揭犯
    行堪予認定。
三、核被告所為，係違反槍砲彈藥刀械管制條例第八條第四項之未經許可持有空氣槍
    罪。起訴書雖認被告係犯槍砲彈藥刀械管制條例第八條第五項、第一項（起訴書
    誤載為第八條第三項、第一項）之未經許可販賣空氣槍罪嫌云云，惟查，依公訴
    人提出被告使用0000000000號行動電話之通話譯文內容，於九十二年
    十一月十日之通話內容，係通話對方表示要拿「原的」去給甲○○看，於九十二
    年十一月十一日之通話內容，係被告與通話對方討論，問通話對方是否要「鷹仔
    」，及該鷹仔之價格等，有通話譯文可佐（偵卷第十五、十六頁），惟僅依該通
    話內容，既非討論扣案空氣槍，亦無從證明所討論之物品係有殺傷力之何種槍枝
    ，甚且無從證明，被告已持有或販賣任何有殺傷力之槍枝，上開通話譯文，自不
    足為被告有販賣本件扣案空氣槍之證明；再查，被告雖於警詢自白稱：該空氣槍
    係在九十二年五月中旬，朋友「阿宏」因缺錢，拿來我店裡臺中市○○路○段九
    十號要我幫他賣，因太貴無法賣出，我以新臺幣七千元購買。因「阿宏」缺錢，
    所以我拿七千元向他購買，放在我這裡準備再出售云云（偵卷第八頁），於偵訊
    則改稱：空氣槍及鋼瓶是「阿宏」男子，他因為欠地下錢莊錢，去年九月份拿到
    我漢口路四段九十號經營的梅桂檳榔攤託我去賣。但是賣不出去，他想要賣二萬
    元，所以他向我借七千元，並將槍枝抵押在我這裡，所以我就一直放在檳榔攤裡
    等語（偵卷第二五頁），前後所述不一，然無論該扣案空氣槍究係被告向「阿宏
    」以七千元購買，預備再出售，或係「阿宏」曾託被告販賣，除被告上揭供述及
    扣案空氣槍外，既無被告曾以電話聯絡該空氣槍之可能買家之通話監聽內容，亦
    無其他被告曾著手為販賣該空氣槍之其他證據，尚難依被告上開警詢、偵訊隻字
    片語，且內容不一致之陳述，遽即認定被告已有著手從事販賣扣案空氣槍之行為
    ，是本件應依槍砲彈藥刀械管制條例第八條第四項之未經許可持有空氣槍罪論處
    ，公訴人所認顯係有誤，起訴法條應予變更。爰審酌槍枝氾濫之情形將影響社會
    之治安，被告明知持有空氣槍係違法行為，竟仍持有具殺傷力之空氣槍及鋼瓶五
    十二支，且其尚未著手於販賣行為，尚未因此造成公眾或他人之現實惡害，再其
    持有空氣槍對社會治安具有潛在之危害，暨犯後態度等一切情狀，量處如主文所
    示之刑，並就併科罰金部分諭知易服勞役之折算標準，以示懲儆。
三、扣案具殺傷力之空氣槍一支（槍枝管制編號：0000000000號）及該槍
    之鋼瓶四十五支（原扣案五十二支，其中五支送驗時為空瓶，另二支鑑驗時使用
    後為空瓶，故驗餘鋼瓶四十五支），鋼瓶為空氣槍之發射動力，為從物，是上開
    空氣槍一支及鋼瓶四十五支均係被告持有之違禁物，爰依刑法第三十八條第一項
    第一款規定宣告沒收。另扣案之鋼瓶空瓶七支，既係空瓶，已失違禁物之性質，
    自不予宣告沒收，併此敘明。
據上論斷，應依刑事訴訟法第二百九十九條第一項前段、第三百條，槍砲彈藥刀械管
制條例第八條第四項，刑法第十一條前段、第三十八條第一項第一款、第四十二條第
二項，罰金罰鍰提高標準條例第二條，判決如主文。
中      華      民      國    九十三    年     十二     月  二十八    日
                                        臺灣臺中地方法院刑事第十庭
                                            審判長法官  郭  瑞  祥
                                                  法官  江  奇  峰
                                                  法官  黃  家  慧
右正本證明與原本無異。
如不服本判決，應於送達後十日內向本院提出上訴狀(須附繕本)，上訴於臺灣高等
法院臺中分院。
                                                書記官
中      華      民      國    九十三    年     十二     月    二十八    日
附論罪科刑法條
槍砲彈藥刀械管制條例第八條第四項：
未經許可，持有、寄藏或意圖販賣而陳列第一項所列槍枝者，處一年以上七年以下有
期徒刑，併科新臺幣七百萬元以下罰金。
